【裁判字號】    97,易,1421
【裁判日期】    980527
【裁判案由】    贓物
【裁判全文】
臺灣臺南地方法院刑事判決              97年度易字第1421號
公  訴  人  臺灣臺南地方法院檢察署檢察官
被      告  丙○○
選任辯護人  蔡清河律師
被      告  乙○○
                      號
上列被告因贓物案件，經檢察官提起公訴（97年度偵字第319號
），本院判決如下：
    主  文
丙○○無罪。
乙○○收受贓物，處有期徒刑貳月，如易科罰金，以新臺幣壹仟
元折算壹日。
    事  實
一、乙○○明知未懸掛車牌、引擎號碼為5HK-610068號機車（原
    車牌號碼為BX2-578號）為來路不明之贓物，仍基於收受贓
    物之犯意，於民國96年11月19日後某日，在不詳地點收受該
    機車使用。嗣該機車因故障無法騎乘，乙○○乃於96年12月
    11日下午5時10分許，騎乘其父之機車從後以腳頂住推動，
    另由其友人甲○○騎乘該機車控制方向，2人以此方式預備
    前往機車行修理該機車，惟在臺南縣關廟鄉○○路與仁愛街
    口，為警攔查而查獲上情。
二、案經臺南縣警察局歸仁分局報告臺灣臺南地方法院檢察署檢
    察官偵查起訴。
    理  由
甲、有罪部分
一、訊據被告乙○○於警詢、偵訊及本院審理時，對於前開時間
    、地點，與友人甲○○共同推動系爭機車預備前往機車行修
    理之情，均坦承不諱。經查，臺南縣警察局歸仁分局警員所
    查獲被告乙○○與友人甲○○所共同推動之機車，其引擎號
    碼為5HK-610068號，乃與劉毅政所有車號BX2-578號、於96
    年11月19日在臺南縣關廟鄉埤頭村135號失竊之機車相同，
    此為證人戊○○即劉毅政之子於警詢及偵訊中陳述甚明，並
    有臺南縣警察局歸仁分局保東派出所受理各類案件紀錄表、
    臺南縣警察局車輛協尋電腦輸入單（警卷第25、26頁）附卷
    可稽，證人戊○○於偵訊中，且於審視該機車照片後，確認
    該機車之骨架為其原本使用之機車，並稱「有些零件是我自
    己更換過的，像坐墊、排氣管、輪圈、加油線、後避震都是
    我自己去換過的」（偵查卷第26頁），則本件系爭機車係屬
    贓物，已無可疑。被告乙○○既坦承有騎乘使用該機車之事
    實，則其於96年11月19日該機車失竊後，有收受該機車之行
    為，乃堪認定。
二、核被告乙○○所為，係犯刑法第349條第1項之收受贓物罪。
    公訴意旨雖以被告乙○○坦承向同案被告丙○○購買系爭機
    車，而認被告乙○○應係犯同條第2項之故買贓物罪，惟檢
    察官所訴被告丙○○收受該機車後再轉賣被告乙○○之犯行
    ，乃為本院所不採，理由詳如後述，是被告乙○○向被告丙○○購買機車部分犯行，亦屬無法認定，本院乃僅就被告收
    受該機車部分之行為予以論科，又因該部分行為與被訴之故
    買贓物犯行，基礎社會事實同一，本院仍應予審理，並變更
    起訴法條。爰審酌被告乙○○收受贓物使用，妨害原所有人
    對於遭竊財物之回復權利；惟被告於案發後，就機車來源之
    陳述雖為本院所不採，然並未迴避贓物罪之刑事責任等一切
    情狀，量處如主文所示之刑，並諭知易科罰金之折算標準，
    以資懲儆。
乙、無罪部分
一、公訴意旨另以：被告丙○○係址設臺南縣仁德鄉○○路671
    號「仁德機車行」之負責人，明知車牌號碼BX2－578號重型
    機車係來路不明之贓物，竟仍基於收受贓物之犯意，於96年
    11月19日後之某日，在不詳地點，向不明人士取得該贓車，
    以變賣他人而牟利，因認被告丙○○涉有刑法第349條第1項
    之收受贓物罪嫌。
二、按犯罪事實，應依證據認定之，無證據不得認定其犯罪事實
    ，又不能證明被告犯罪者，應諭知無罪之判決，刑事訴訟法
    第154條第2項、第301條第1項分別定有明文。另認定犯罪事
    實所憑之證據，雖不以直接證據為限，間接證據亦包括在內
    ；然而無論直接或間接證據，其為訴訟上之證明，須於通常
    一般之人均不致有所懷疑，而得確信其為真實之程度者，始
    得據為有罪之認定，最高法院76年台上字第4986號復著有判
    例可資參照。
三、本件公訴意旨認被告丙○○涉有收受贓物罪嫌，主要係以證
    人即同案被告乙○○，以及證人甲○○於警詢、偵訊中之證
    述，作為所憑之論據。訊據被告丙○○則堅詞否認有收受本
    件系爭機車後再轉賣被告乙○○之行為，辯稱：
  (一)證人甲○○於警詢中陳稱：「（是否知道該重機車乙○○是
    從何得來？）約96年9月底乙○○開車約我到仁德鄉一機車
    行買的」，及97年1月29日乙○○於偵查中結證稱：「（該
    車來源？）是我買的，我在96年9月底10月初，我與甲○○
    向丙○○購買的」二人皆陳稱該車係於96年9月底在被告丙○○所經營機車行購買，然比對被害人戊○○於警詢中陳稱
    該車被竊時間為96年11月19日上午8時，並於11月20日報案
    ，顯見周王二人之證詞與事實不符，蓋因BX2-578號車係於
    96年11月19日遭竊，則周王二人又如何得於96年9月底即自
    被告處購得該車。
  (二)又依被告乙○○於97年5月5日證述：「（前次偵訊為何稱你
    是在96年9月就向丙○○購買本件機車？）我確實在96年9月
    向他買機車」故周王二人所稱於96年9月購車云云，並非一
    時口誤，卻與案發事實有如此大之矛盾，足證周王二人所言
    向被告購車之事非真，而係構陷被告丙○○以開脫自身犯行
    之不實證詞。
四、經查：
  (一)被告乙○○於96年12月11日為警查獲後，在警詢中就遭查獲
    贓車之來源，乃陳稱係於96年9月底向被告丙○○所購買（
    警卷第2頁），核與證人甲○○於警詢中所述「約96年9月底
    （詳細日期我忘記）乙○○開車約我到仁德鄉○○○○道地
    址）一機車行買的」之詞相符（警卷第21頁）。96年12月12
    日、97年1月29日偵訊中，被告乙○○、證人甲○○仍均稱
    該機車係於96年9月底向被告丙○○所購得，則被告乙○○
    、甲○○於警詢、偵查前程序中，原係一致陳述被告乙○○
    於96年9月底某日，購得本件遭查獲之機車。
  (二)迄至97年5月5日，檢察官傳訊車主戊○○，並證稱其所使用
    之機車係於96年11月19日失竊（偵查卷第25頁）後，被告乙○○乃稱「因為中間機車故障不能騎，我有在96年11月時將
    車載回去給丙○○修理，有換過引擎。」等語（偵查卷第26
    頁），則被告乙○○有關遭查獲機車之來源，供述前後已有
    出入。
  (三)被告乙○○於偵訊中，就該機車之修理過程，原稱「因為中
    間機車故障不能騎，我有在96年11月時將車載回給丙○○修
    理，有換過引擎」，後於檢察官詢問該機車有無換過引擎時
    ，答稱「有，丙○○說他有換東西上去，他說我的機車縮缸
    ，修理後只跟我收一千多元」，似指被告丙○○曾因該機車
    縮缸而更換引擎，收費一千多元；惟被告乙○○其後則又陳
    稱「我機車曾經在96年10月底、11月中旬車禍撞壞過，我牽
    去叫丙○○幫我修理，這次修理花了我四千多元，修好之後
    我有發現有些地方與原本的不一樣，但仍是會縮缸，丙○○
    又叫我把車牽回去修理，第二次牽回去的時候才在路上被查
    獲。」（偵查卷第26頁），此次就機車修理之花費，陳述又
    有不同。直至本院審理時，被告乙○○始於作證時，陳稱該
    機車係「先換汽缸之後才又換引擎跟骨架」（本院審理卷41
    頁背面），藉以澄清前述修理過程。
  (四)被告乙○○於本院審理時，又供稱該機車於96年10月底、11
    月間修理後，「骨架看起來一樣，但是周邊的零件跟原來的
    不一樣。我的意思是我沒有指定要換零件，看起來跟原來的
    車子不一樣」（本院審理卷第50頁）等語，對照員警所以認
    定該機車為贓物，乃依據該車之引擎號碼，是被告乙○○既
    稱於96年9月底購得系爭機車，同年11月修理後該車之骨架
    看起來亦相同，則該機車於96年12月11日為警查獲時，應僅
    有引擎部分可確認為遭竊之贓物，至於機車骨架，則應分屬
    不同機車。惟證人即該機車原使用人戊○○於偵訊中，則證
    稱「照片中機車的骨架是我原本那台機車，因為有些零件事
    我自己更換過的，像坐墊、排氣管、輪圈、加油線、後避震
    都是我自己去換過的」（偵查卷第26頁），雖證人戊○○係
    以照片進行辨識，難以期待完全正確，然被告乙○○前揭有
    關機車曾經更換引擎、骨架之說詞，已堪懷疑。
五、綜上所述，被告乙○○所稱向被告丙○○購得系爭機車等情
    ，供述既有前後出入，並與證人戊○○證詞抵觸，其真實性
    自可懷疑；證人甲○○附合其說詞，證述亦難採取。此外，
    檢察官並未提出其他積極證據，以說明被告丙○○有何收受
    系爭機車後，轉賣被告乙○○之行為，不能認定被告丙○○
    犯罪，依據前開說明，依法自應為被告丙○○無罪之諭知。
據上論斷，應依刑事訴訟法第299條第1項前段、第300條、第301
條第1項，刑法第349條第1項、第41條第1項前段，刑法施行法第
1條之1，判決如主文。
本案經檢察官丁○○到庭執行職務。
中    華    民    國    98    年    5     月    27    日
                  刑事第十四庭  審判長法  官  吳坤芳
                                      法  官  陳金虎
                                      法  官  周紹武
以上正本證明與原本無異
如不服本判決應於收受本判後10日內向本院提出上訴書狀，並應
敘述具體理由。其未敘述上訴理由者，應於上訴期間屆滿後20日
內向本院補提理由書狀（均須按他造當事人之人數附繕本）「切
勿逕送上級法院」。
                                      書記官  程伊妝
中    華    民    國    98    年    5     月    27    日


司法院資訊處製作；財團法人民間司法改革基金會備份。
